臺灣高雄地方法院民事裁定
110年度消債更字第201號
聲　請　人　賴忠和　00000000000000000000000000000000000
00000000000000000000000000000000000000000000000000000000
00000000000000000000000000000000000000000000000000
代　理　人　張素芳律師
上列當事人因消費者債務清理事件聲請更生，本院裁定如下：
    主  文
聲請人賴忠和自中華民國一一○年十一月十七日下午四時起開始
更生程序。
命司法事務官進行本件更生程序。
    理  由
一、聲請意旨略以：伊有不能清償債務情事，前向本院聲請調解
    債務清償方案，惟調解不成立。伊又未經法院裁定開始清算
    程序或宣告破產，爰聲請更生等語。
二、按債務人不能清償債務或有不能清償之虞者，得依本條例所
    定更生或清算程序，清理其債務；債務人無擔保或無優先權
    之本金及利息債務總額未逾新臺幣（下同）12,000,000元者
    ，於法院裁定開始清算程序或宣告破產前，得向法院聲請更
    生；法院開始更生程序之裁定，應載明其年、月、日、時，
    並即時發生效力；法院開始更生或清算程序後，得命司法事
    務官進行更生或清算程序，必要時得選任律師、會計師或其
    他適當之自然人或法人1人為監督人或管理人，消費者債務
    清理條例（下稱消債條例）第3條、第16條第1項、第42條第
    1項、第45條第1項分別定有明文。
三、經查：
  ㈠聲請人前於民國110年4月19日提出債權人清冊，向本院聲請
    調解債務清償方案，經本院110年度司消債調字第189號受理
    ，於110年7月19日調解不成立，聲請人於同日以言詞聲請更
    生等情，業經本院依職權調取上開調解卷宗核閱無訛。
  ㈡聲請人於107年度至109年度均無申報所得，名下無財產，雖
    有南山人壽保單，惟非要保人；又聲請人自陳於工地任臨時
    工，工作地點不定，日薪1,300元，每月收入約23,000元，
    未領取補助或給付等情，有107年至109年綜合所得稅各類所
    得資料清單及財產歸屬資料清單【本院110年度司消債調字
    第189號卷（下稱調卷）第13至15頁、本案卷第29頁】、財
    產及收入狀況說明書（調卷第5頁）、債權人清冊（本案卷
    第44至45頁）、戶籍謄本（調卷第17頁）、勞工保險被保險
    人投保資料表（調卷第16頁）、個人商業保險查詢結果表（
    本案卷第34頁）、財團法人金融聯合徵信中心前置協商專用
    債權人清冊（調卷第8至10頁）、信用報告（調卷第11至12
    頁）、社會補助查詢表（本案卷第17至19頁）、租金補助查
    詢表（本案卷第20頁）、勞動部勞工保險局函（本案卷第21
    頁）、勞動部勞動力發展署高屏澎東分署函（本案卷第23頁
    ）、健保投保紀錄（本案卷第46至47頁）、存簿（本案卷第
    40至42頁）、收入切結書（本案卷第30頁）、南山人壽保險
    股份有限公司函（本案卷第68至69頁）等附卷可證。依聲請
    人上述工作、收入及財產情況，堪認以其自陳每月收入23,0
    00元，核算其償債能力，較為妥適。
  ㈢關於聲請人必要生活費用部分，聲請人主張每月支出16,500
    元（包含每月房屋租金5,000元）云云，並提出租賃契約（
    本案卷第37至38頁）、房東簽立之租金給付證明（本案卷第
    39頁）為證。惟按債務人必要生活費用，以最近1年衛生福
    利部或直轄市政府所公告當地區每人每月最低生活費1.2倍
    定之，消債條例第64條之2第1項定有明文。本院參酌衛福部
    社會司所公告110年度高雄市最低生活費為13,341元，又該
    最低生活費用之標準，係照當地最近1年平均每人可支配所
    得中位數60％訂定，依其基準之家庭收支調查報告調查表格
    式所示有關經常性支出之調查項目，包括利息支出、食品、
    衣著、房租及水費、電費、醫療保健、交通、娛樂、教育等
    ，已涵蓋聲請人所陳報之支出項目。是本院認聲請人必要生
    活費用以最低生活費之1.2倍即16,009元計算已足，逾此範
    圍難認必要。
  ㈣關於聲請人扶養支出部分，聲請人稱每月負擔母親邱梅琴之
    經扶養費5,500元。經查，邱梅琴係44年生，於108年度無申
    報所得，於109年度申報利息所得3,480元，名下有2006年出
    廠車輛1部，並有房屋、土地各1筆，現值共計2,058,510元
    ，自109年12月起每月領取國民年金老年年金5,220元，未領
    取其他補助或給付等情，此有戶籍謄本（調卷第18頁）、所
    得資料清單及財產歸屬資料清單（本案卷第27至28頁）、10
    8年稅務電子閘門財產所得調件明細表（本案卷第54頁）、
    前鎮地政事務所函（本案卷第57至67頁）、社會補助查詢表
    （本案卷第13至15頁）、租金補助查詢表（本案卷第16頁）
    、存簿（本案卷第36頁）、勞動部勞工保險局函（本案卷第
    21至22頁）、勞工保險被保險人投保資料表（本案卷第55頁
    ）、健保投保紀錄（本案卷第56頁）附卷可參。足認邱梅琴
    年事已高，並無謀生能力，雖有房地，惟房地不宜強予以變
    價，復無繼續性之收入，應難以維持自己生活，有受聲請人
    及另2名子女扶養之權利。又邱梅琴需受扶養程度，按受扶
    養者之必要生活費用，準用第1項規定計算基準數額，並依
    債務人依法應負擔扶養義務之比例認定之，消債條例第64條
    之2第2項亦有明定。因邱梅琴係於自己所有房屋居住，無房
    屋費用支出，爰自其必要生活費用中扣除相當於房屋支出所
    佔比例（110年度高雄市每人每月不含房屋支出之最低生活
    費之1.2倍12,109元），並扣除每月領取之國民年金老年年
    金後，再由聲請人與另2名扶養義務人共同負擔，聲請人應
    負擔2,296元【計算式：（12,109－5,220）÷3＝2,296），逾
    此範圍，不予採計。
　㈤承上，聲請人目前每月收入23,000元，扣除個人必要支出16,
    009元、母親扶養費2,296元後，剩餘4,695元，而聲請人目
    前負債總額為3,780,302元（調卷第31至38頁、第47至52頁
    、第57至62頁、第92至104頁、第121頁，包括：國泰世華銀
    行、首都銀行、新光銀行、遠東銀行、元大銀行、台新銀行
    、萬榮行銷股份有限公司、勞保局、永瓚開發建設股份有限
    公司），以每月所餘逐年清償，至少須約67年（計算式：3,
    780,302÷4,695÷12≒67）始能清償完畢，應認其已不能清償
    債務。此外，聲請人無擔保或無優先權之債務總額未逾12,0
    00,000元，且無消債條例第6條第3項、第8條或第46條各款
    所定駁回更生聲請之事由存在。則聲請人聲請更生為有理由
    ，應予准許，爰命司法事務官進行本件更生程序。
四、依消債條例第11條第1 項、第45條第1 項、第16條第1 項，
    裁定如主文。
中　　華　　民　　國　　110 　年　　11　　月　　17　　日
              　　民事庭　　法　官　賴寶合
以上正本係照原本作成。
本裁定不得抗告。
中　　華　　民　　國　　110 　年　　11　　月　　17　　日
  　                        書記官　胡美儀